【裁判字號】    98,台上,5132
【裁判日期】    980910
【裁判案由】    搶奪
【裁判全文】
最高法院刑事判決            九十八年度台上字第五一三二號
上  訴  人  甲○○
上列上訴人因搶奪案件，不服台灣高等法院中華民國九十八年六
月二十六日第二審判決（九十八年度上訴字第一八一三號，起訴
案號：台灣台北地方法院檢察署九十七年度偵字第二四六一五號
），提起上訴，本院判決如下：
    主  文
上訴駁回。
    理  由
按刑事訴訟法第三百七十七條規定，上訴於第三審法院，非以判
決違背法令為理由，不得為之。是提起第三審上訴，應以原判決
違背法令為理由，係屬法定要件。如果上訴理由書狀並未依據卷
內訴訟資料，具體指摘原判決不適用何種法則或如何適用不當，
或所指摘原判決違法情事，顯與法律規定得為第三審上訴理由之
違法情形，不相適合時，均應認其上訴為違背法律上之程式，予
以駁回。本件上訴人甲○○上訴意旨略稱：(一)、原判決主文諭知
：「甲○○共同意圖為自己不法之所有，而搶奪他人之動產……
」，事實欄亦認定上訴人與洪泰元共同騎乘機車搶奪高秀美置於
自行車置物籃內之手提袋，但當事人欄卻僅列載上訴人為唯一被
告，自難認為適法。(二)、原判決說明上訴人與洪泰元就本件犯行
有犯意聯絡及行為分擔，為共同正犯，但對其二人如何之有犯意
聯絡及行為分擔，卻未詳述其理由，亦有未當。(三)、上訴人在原
審否認有本件搶奪犯行，亦即已主張本案被告以外之人於審判外
之陳述均無證據能力，乃原判決卻以證人高秀美於警詢時之陳述
，雖屬被告以外之人於審判外之言詞陳述，然上訴人未於原審言
詞辯論終結前就該陳述究有無證據能力，聲明異議，即採該陳述
作為論罪之部分依據，並嫌判決理由矛盾云云。
惟查：原判決綜合全案卷證資料，本於事實審法院職權推理之作
用，認定上訴人有其事實欄所載之犯行，因而撤銷第一審不當之
科刑判決，改判仍論處上訴人共同意圖為自己不法之所有，而搶
奪他人之動產（累犯）罪刑，已依卷證資料敘明其所憑之證據及
認定之理由。所為論斷，亦俱有卷證資料可資覆按。且查：(一)、
依卷內資料，本件檢察官係以上訴人與洪泰元共同基於搶奪之犯
意聯絡，由洪泰元騎乘機車，搭載上訴人，於民國九十七年十月
二十二日二十二時許，在台北市○○區○○路二二五巷一弄內，
趁高秀美騎乘自行車不及防備之際，徒手搶奪高秀美置於自行車
置物籃內之手提袋一個，得手後逃逸等情，提起公訴，但第一審
審理結果，以洪泰元經傳喚未到，乃先對已到庭且證據明確之上
訴人，論處共同搶奪罪刑，嗣檢察官以上訴人惡性重大，並為累
犯，第一審判決量處有期徒刑八月過輕為由，而對上訴人提起第
二審上訴，則原判決當事人欄僅列載上訴人一人為被告，於法並
無不合。上訴意旨(一)所指，顯屬誤會。(二)、原判決事實欄對上訴
人與洪泰元如何共同於前開時、地搶奪高秀美財物有犯意聯絡，
及渠等嗣就該搶奪犯行，又如何之有行為分擔，已明白認定，翔
實記載；理由內對上訴人與洪泰元間如何之有犯意聯絡及行為分
擔，亦已加說明。雖理由內就此部分之論述稍嫌簡略，但於原判
決之結果顯然無影響，依刑事訴訟法第三百八十條規定，亦不得
執為上訴第三審之理由。(三)、所謂證據能力，係指符合法律所規
定之證據適格，而得成為證明犯罪事實存在與否之證據資格。無
證據能力之證據資料，應予以排除，不得作為判斷之依據。而證
據之證明力則係指具有證據能力之證據資料，於證明某種待證事
實時，所具有之實質證據價值。兩者並不相同，不容混淆。原判
決理由甲之貳之二旨在說明高秀美在警詢時之陳述，雖屬被告以
外之人於審判外之言詞陳述，但上訴人未於原審言詞辯論終結前
就該陳述究有無證據能力，聲明異議，視為其於審判程序同意作
為證據，經審酌高秀美於警詢陳述作成時之情況，認為適當，依
刑事訴訟法第一百五十九條之五第一項、第二項規定，自得採為
本件之證據；原判決理由乙關於上訴人嗣在原審翻異前詞，諉稱
其並未動手搶奪高秀美財物之論述，則係就證據證明力所為之判
斷。二者並無齟齬不一，尚無上訴意旨(三)所稱判決理由矛盾之違
誤。綜上所述，本件上訴意旨所指，與法律規定得為第三審上訴
理由之違法情形不相適合，其上訴違背法律上之程式，應予駁回
。
據上論結，應依刑事訴訟法第三百九十五條前段，判決如主文。
中    華    民    國  九十八  年    九    月    十    日
                      最高法院刑事第六庭
                          審判長法官  謝  俊  雄
                                法官  陳  世  雄
                                法官  魏  新  和
                                法官  吳  信  銘
                                法官  徐  文  亮
      本件正本證明與原本無異
                                      書  記  官
中    華    民    國  九十八  年    九    月   十五   日
                                                      K


司法院資訊處製作；財團法人民間司法改革基金會備份。
